【裁判字號】    97,訴,708
【裁判日期】    970718
【裁判案由】    塗銷所有權移轉登記
【裁判全文】
臺灣士林地方法院民事裁定               97年度訴字第708號
聲  請  人
即  原  告  丙○○
訴訟代理人  謝生富律師
相  對  人  戊○○
            己○○
            乙○○
            甲○○
            丁○○
            庚○○
上列聲請人與被告壬○○○等人間請求塗銷所有權移轉登記事件
，聲請人聲請追加相對人為原告，本院裁定如下：
    主  文
戊○○、己○○、乙○○、甲○○、丁○○、庚○○，應於七日
內追加為原告。
    理  由
一、本件聲請意旨略以：系爭房地於原所有權人莊碧連死亡後，
    應由其法定繼承人即原告丙○○及被告壬○○○、戊○○、
    己○○、乙○○、甲○○、丁○○、庚○○等8 人共同繼承
    而為公同共有，然被告壬○○○竟未經全體共有人之同意，
    擅自以夫妻贈與為原因，將系爭房地移轉登記為其所有，且
    嗣再將上開房地之部分應有部分移轉登記予知情之被告辛○○，顯已對系爭房地共有人之所有權造成妨害，原告業依民
    法第767 條之規定，對被告等提起塗銷所有權移轉登記之訴
    ，然戊○○、己○○、乙○○、甲○○、丁○○、庚○○等
    人拒絕成為原告，爰依民事訴訟法第56條之1 第1 項規定，
    請求裁定命戊○○、己○○、乙○○、甲○○、丁○○、庚○○等人追加為原告等語。
二、按「訴訟標的對於數人必須合一確定而應共同起訴，如其中
    一人或數人拒絕同為原告而無正當理由者，法院得依原告聲
    請，以裁定命該未起訴之人於一定期間內追加為原告。逾期
    未追加者，視為已一同起訴。法院為前項裁定前，應使該未
    起訴之人有陳述意見之機會。」，民事訴訟法第56條之1 第
    1 項、第2 項分別定有明文。又上開規定係因訴訟標的對於
    數人必須合一確定而應共同起訴者，該數人未共同起訴，其
    當事人適格即有欠缺，故其中一人或數人拒絕同為原告，將
    使其他人亦無法以訴訟伸張或防衛其權利，自有未宜，為解
    決固有必要共同訴訟當事人適格之問題，乃明文規定法院得
    依聲請裁定命無正當理由而拒絕共同起訴之人追加為原告或
    擬制其為原告；至於拒絕同為原告是否有正當理由，則應由
    法院斟酌原告起訴是否為伸張或防衛權利所必要等情形決定
    之。
三、經查：本件原告丙○○主張系爭房地應為其與被告壬○○○
    、戊○○、己○○、乙○○、甲○○、丁○○、庚○○等8
    人共同繼承而公同共有，惟遭被告壬○○○擅自以夫妻贈與
    為原因，將系爭房地移轉登記為其所有，且嗣再將上開房地
    之部分應有部分移轉登記予知情之被告辛○○，均屬無權處
    分，顯已對系爭房地共有人之所有權造成妨害，而依民法第
    767 條之規定，對被告等提起本件塗銷所有權移轉登記之訴
    等情，有起訴狀1 份附卷可憑，故本件訴訟標的對於全體繼
    承人即屬應合一確定，而應共同起訴。又上開公同共有人中
    ，除壬○○○已被列為被告外，其餘公同共有人戊○○、己○○、乙○○、甲○○、丁○○、庚○○等並未與原告共同
    起訴，而經本院通知就原告聲請命追加其等為原告乙事表示
    意見後，戊○○等人雖以系爭房地業經被繼承人莊碧連於生
    前贈與被告壬○○○，原告應無權請求塗銷登記，且原告不
    顧家人情分提起本件訴訟之作法甚為不當等情，表示拒絕同
    為原告云云，然本院衡酌原告之起訴係為伸張其權利所必要
    ，且系爭房地是否業於被繼承人生前贈與被告壬○○○乃實
    體上問題，應經審理調查後方能確知，因認上開事由尚非得
    作為拒絕同為原告之正當理由，故聲請人聲請裁定命戊○○
    、己○○、乙○○、甲○○、丁○○、庚○○等6 人追加為
    原告，於法尚無不合，應予准許，並酌定追加為原告之期間
    如主文所示。
四、依民事訴訟法第56條之1 第1 項，裁定如主文。
中    華    民    國    97    年    7     月    18    日
                  民事第一庭  法  官  馬傲霜
以上正本證明與原本無異。
如對本裁定抗告，應於裁定送達後10日內向本院提出抗告狀，並
繳納抗告費新臺幣1,000 元。
中    華    民    國    97    年    7     月    21    日
                              書記官  許秋莉


司法院資訊處製作；財團法人民間司法改革基金會備份。
